ACORDAO-COMPLETO-2442159

ACÓRDÃO 8388/2021 ATA 21/2021 - SEGUNDA CÂMARA

VISTOS, relatados e discutidos estes autos de concessão de pensões civis dos instituidores Ezi Bernardes dos Santos, Rogério José de Souza e Geraldo Nicodemos Righi Vieira, ex-servidores da Universidade Federal de Santa Catarina.
ACORDAM os Ministros do Tribunal de Contas da União, reunidos em Sessão da Segunda Câmara, diante das razões expostas pelo Relator, nos termos dos arts. 71, inciso III, da Constituição Federal, 1º, inciso V, e 39, inciso II, da Lei 8.443/1992, 259 e 260 do Regimento Interno do Tribunal de Contas da União, em:
9.1 considerar legal o ato de pensão civil instituída por Ezi Bernardes dos Santos, em favor de Amilton dos Santos (peça 20) , nos termos do art. 6º, §1º, da Resolução-TCU 206/2007, porquanto a inclusão indevida da vantagem "hora-extra" no ato inicial não mais subsiste nos proventos e, à data do óbito, a aposentadoria da instituidora era amparada no artigo 3º da Emenda Constitucional 47/2005;
9.2 considerar ilegais os atos de pensão instituídos por Rogério José de Souza, em favor de Nair Oleiniski de Souza (peça 21) , e Geraldo Nicodemos Righi Vieira, em favor de Maria Amélia Gomes Vieira (peça 22) , negando-lhes registro, em função das seguintes irregularidades, respectivamente: pagamento da vantagem hora-extra, que já deveria ter sido absorvida pelos reajustes de remuneração posteriores à incorporação judicial; insuficiência do tempo de serviço exclusivo de magistério para a aposentadoria com proventos integrais do instituidor, fazendo jus a proventos proporcionais (30/35 avos) ; com iguais reflexos nos proventos das pensões;
9.3 dispensar o ressarcimento das quantias indevidamente recebidas de boa-fé, consoante o Enunciado nº 106 da Súmula de Jurisprudência do TCU;
9.4 determinar à Universidade Federal de Santa Catarina que:
9.4.1 em relação ao ato de pensão civil instituída por Geraldo Nicodemos Righi Vieira faça cessar, no prazo quinze dias contados da ciência, os pagamentos decorrentes da parcela ora impugnada, sob pena de responsabilidade solidária da autoridade administrativa omissa, nos termos do art. 262 do Regimento Interno/TCU, e emita novo ato de pensão, livre da irregularidade apontada, disponibilizando-o a este Tribunal, por meio do Sistema e-Pessoal, nos termos e prazos fixados na IN-TCU 78/2018;
9.4.2 cientifique as pensionistas indicadas no subitem 9.2 acerca do teor da presente deliberação, disponibilizando a este Tribunal, por meio do Sistema e-Pessoal, no prazo de trinta dias contados da ciência deste Acórdão pela unidade jurisdicionada, os comprovantes das datas em que as interessadas tomaram conhecimento deste Acórdão, conforme art. 21, inciso I, da IN-TCU 78/2018;
9.4.3 caso sobrevenha decisão desfavorável aos servidores na Ação Ordinária n. 5002118-47.2017.4.04.7200, em curso na Justiça Federal da 3ª Vara Federal de Florianópolis, Seção Judiciária de Santa Catarina, exclua o pagamento da rubrica "hora-extra" dos proventos da pensão instituída por Rogério José de Souza e emita novo ato pensional, livre da referida irregularidade, submetendo-o a esta Corte de Contas nos termos e prazos previstos na IN-TCU 78/2018;
9.5 nos termos da Questão de Ordem n° 4/2011, aprovada pelo Plenário em 14/7/2011, dar ciência desta deliberação ao Departamento de Assuntos Extrajudiciais da Advocacia-Geral da União e à Conjur/TCU, para acompanhamento da Ação Ordinária n. 5002118-47.2017.4.04.7200, em curso na Justiça Federal da 3ª Vara Federal de Florianópolis, Seção Judiciária de Santa Catarina, em que expedida sentença, não transitada em julgado, impeditiva da exclusão da rubrica hora-extra da pensão civil do instituidor Rogério José de Souza;
9.6 dar ciência deste Acórdão à Universidade Federal de Santa Catarina, informando que o teor integral da deliberação poderá ser obtido no endereço eletrônico www.tcu.gov.br/acordaos.

Segunda Câmara

Universidade Federal de Santa Catarina.

3. Interessados/Responsáveis:
3.1. Interessados: Amilton dos Santos (XXX.673.789-XX); Maria Amelia Gomes Vieira (XXX.514.519-XX); Nair Oleiniski de Souza (XXX.823.509-XX).

13.1. Ministros presentes: Bruno Dantas (Presidente), Augusto Nardes, Aroldo Cedraz e Raimundo Carreiro (Relator).
13.2. Ministro-Substituto presente: Marcos Bemquerer Costa.

RAIMUNDO CARREIRO

Trata-se de atos de concessão inicial de pensão civil dos instituidores Ezi Bernardes dos Santos, Rogério José de Souza e Geraldo Nicodemos Righi Vieira, ex-servidores da Universidade Federal de Santa Catarina.
2.	Reproduzo a seguir, com ajustes de forma, a instrução conclusiva lavrada no âmbito da Secretaria de Fiscalização de Integridade de Atos e Pagamentos de Pessoal e de Benefícios Sociais (Sefip) , cuja proposta de encaminhamento foi endossada pela direção da unidade e pelo Ministério Público de Contas (peças 24 a 26) :
 (...) 
3. 	Esta Corte de Contas, por meio do Acórdão 751/2020-TCU-Primeira Câmara, Ministro-Relator Walton Alencar Rodrigues, considerou prejudicado por perda de objeto o exame do mérito dos atos de aposentadoria dos ex-servidores Ezi Bernardes dos Santos, Rogério José de Souza e Geraldo Nicodemos Righi Vieira (peça 2) .
4.	Na ocasião, determinou-se à Sefip que procedesse à imediata autuação e subsequente instrução dos atos de pensão civil em que figuram como instituidores os servidores Rogerio Jose de Souza (XXX.355.489-XX) , Geraldo Nicodemos Righi Vieira (XXX.659.189-XX) e Ezi Bernardes dos Santos (XXX.922.679-XX) , aferindo, em particular, à vista das informações constantes daquele processo (TC Processo 001.071/2020-3) , a legitimidade dos proventos que vêm sendo pagos aos beneficiários, notadamente a regularidade de eventuais rubricas judiciais.
5.	Em cumprimento à determinação, a Sefip diligenciou a Unidade Jurisdicionada solicitando o encaminhamento do ato de pensão civil do Sr. Geraldo Nicodemos Righi Vieira (peças 3 a 8) , bem como autuou os atos de pensão civil dos instituidores Ezi Bernardes dos Santos, Rogério José de Souza e Geraldo Nicodemos Righi Vieira no presente processo.
EXAME TÉCNICO
a) ato inicial da instituidora Ezi Bernardes dos Santos
6.	A instituidora Ezi Bernardes dos Santos faleceu em 4/2/2019, habilitando-se à pensão o Sr. Amilton dos Santos, na condição de cônjuge. 
a.1) tempo insalubre
7.	A servidora Ezi Bernardes dos Santos aposentou-se em 2/4/2012, no cargo de contínuo, com proventos integrais, com base no artigo 3º da Emenda Constitucional 47/2005. A instituidora averbou na aposentadoria 1 ano, 4 meses e 24 dias de tempo insalubre (peça 9) .
8.	Em relação à contagem ponderada de tempo prestado em atividades consideradas de risco, perigosas ou insalubres, o TCU, nos termos do Acórdão 2008/2006-TCU-Plenário, de relatoria do Ministro Walton Alencar Rodrigues, em consonância com o posicionamento adotado pela Suprema Corte, passou a reconhecer essa possibilidade ao servidor que exerceu, como celetista, no serviço público, atividades dessa natureza no período anterior à vigência da Lei 8.112/1990. 
9.	Para esse fim, este Tribunal tem aceitado a averbação realizada de ofício pelo órgão/entidade de origem quando se trata de cargo cujas atribuições, presume-se, envolvam risco para a higidez física do profissional, como, por exemplo, médico, odontólogo e enfermeiro. No entanto, para ocupantes de outros cargos, em especial aqueles de natureza eminentemente administrativa, é indispensável a apresentação de certidão emitida pelo INSS ou, alternativamente, de laudo oficial que efetivamente comprove a existência de risco à integridade física do servidor ou a presença de agentes nocivos à sua saúde no local de trabalho (e.g. Acórdão 911/2014-TCU-Plenário, de relatoria do Ministro Benjamin Zymler) .
10.	O cargo de contínuo não permite presumir que a ex-servidora estava submetida a agentes nocivos a sua saúde no local de trabalho. A Universidade Federal de Santa Catarina para a averbação do tempo insalubre, referente ao período de 12/7/1983 a 30/6/1990, baseou-se nos contracheques da servidora, com pagamento de adicional de insalubridade (peça 9, p. 8-21) . Não foram apresentados laudos oficiais atestando que a ex-servidora estava submetida a condições insalubre no local de trabalho.  
11. 	A ex-servidora aposentou-se com 54 anos de idade. Excluindo-se o tempo insalubre de 1 ano, 4 meses e 24 dias, observa-se que a servidora ainda possui 33 anos, 6 meses e 13 dias de tempo total para a aposentadoria, podendo prosperar a aposentadoria com proventos integrais, com base no artigo 3º da Emenda Constitucional 47/2005, com o consequente reflexo na pensão civil concedida com paridade. 
a.2) vantagem Hora-Extra
12.	 Na ficha financeira de pensão civil, consta rubrica referente a decisão judicial relativa a hora-extra no valor de R$ 614,12. Tal rubrica também constava no ato de aposentadoria da instituidora (peça 9) . 
13.	Em consulta ao último contracheque da instituidora antes do óbito (janeiro/2019) , observa-se que a rubrica dos 3,17%, que constava no ato de aposentadoria, foi excluída dos proventos da ex-servidora, constando apenas a relativa a hora-extra (peça 10) . 
14.	A Unidade Jurisdicionada anexou cópia da Reclamação Trabalhista 812/86 (RG 10.682/86) da 4ª Vara da Seção Judiciária de Santa Catarina (peça 9, p. 22-53) . No ato de pensão civil, consta documento referente à ação judicial 5002118-47.2017.4.04.7200, na qual teria sido determinado o restabelecimento da vantagem hora-extra.
15.	Em relação à vantagem pessoal (Hora-Extra) , o Tribunal já pacificou sua jurisprudência em 13/12/94, por meio da Decisão 759/1994-TCU-Plenário, de relatoria do ministro Iram Saraiva, que aprovou o Enunciado da Súmula TCU 241 nos seguintes termos:
As vantagens e gratificações incompatíveis com o Regime Jurídico Único, instituído pela Lei nº 8.112, de 11-12-90, não se incorporam aos proventos nem à remuneração de servidor cujo emprego, regido até então pela legislação trabalhista, foi transformado em cargo público por força do art. 243 do citado diploma legal. (grifo nosso) 
16.	Logo, o pagamento de forma continuada de tal rubrica, mesmo que amparada por decisão judicial, é devido somente a fim de evitar eventual redução salarial após a transposição do cargo do interessado do regime celetista para o estatutário, não se incorporando de forma definitiva à remuneração. 
17.	Desta forma, a rubrica judicial relativa à vantagem pessoal hora-extra deveria ter sido absorvida pelas novas estruturas remuneratórias implantadas (ou mesmo por reajuste geral) após o provimento jurisdicional, conforme entendimento do TCU, delineado no Acórdão 2161/2005-TCU-Plenário, Ministro-Relator Walton Alencar Rodrigues.
18.	A pensão civil possui paridade. Consultando os contracheques de agosto/2020 da instituidora e do pensionista, observa-se que a rubrica judicial referente à vantagem hora-extra foi excluída dos proventos (peças 11 e 12) . 
19.	Desta forma, como a irregularidade foi sanada, o ato de pensão civil da instituidora Ezi Bernardes dos Santos pode ser apreciado pela legalidade. 
b) ato inicial do instituidor Rogério José de Souza
20.	O instituidor Rogério José de Souza faleceu em 21/3/2019, habilitando-se à pensão civil a Sra. Nair Oleiniski de Souza, na condição de cônjuge. 
21.	O ex-servidor Rogério José de Souza aposentou-se em 19/6/1998, no cargo de vigilante, com proventos proporcionais a 30/35 avos. O ato de concessão inicial de aposentadoria foi apreciado pela ilegalidade, por meio do Acórdão 5794/2014-TCU-Segunda Câmara, Ministro-Relator Aroldo Cedraz, em razão da incorporação do percentual de 3.17% (URV) e vantagem hora-extra (peça 13) .
22.	O ato de alteração de aposentadoria foi considerado prejudicado por perda de objeto, constando novamente o pagamento da vantagem hora-extra (peça 14) .
23.	No ato de pensão civil, consta na base de cálculo a rubrica judicial hora-extra no valor de R$ 798,74, com base na ação judicial 5002118-47.2017.4.04.7200.
24.	Conforme descrito nos parágrafos 15 a 17 desta instrução, esta Corte de Contas entende ser ilegal o pagamento da parcela hora-extra, que já deveria ter sido absorvida.
25.	A pensão civil em exame é sem paridade. Com base no contracheque do instituidor e da pensionista na data do óbito, e contracheque atual da pensionista, com valor atualizado, constata-se que a parcela irregular referente à hora-extra compôs a base de cálculo da pensão, refletindo nos proventos atuais de pensão (peças 15 a 18) . Desta forma, está ilegal o ato de pensão civil.   
26.	Observa-se que, inicialmente, o ex-servidor Rogério José de Souza passou a receber a vantagem hora-extra com base na Reclamação Trabalhista 10.093 (RG 10.677/86) (peça 14, p. 8-14) . 
27.	Posteriormente, como a Universidade Federal de Santa Catarina excluiu a parcela dos proventos dos servidores, o Sindicato dos Trabalhadores da Universidade Federal de Santa Catarina (SINTUFSC) impetrou nova ação judicial (peça 14, p. 15-20, e anexo do ato de pensão civil) . 
28.	Na ação judicial 5002118-47.2017.4.04.7200, não transitada em julgado, que tramita na Justiça Federal da 3ª Vara Federal de Florianópolis, Seção Judiciária de Santa Catarina, determinou-se o cumprimento provisório de sentença relativa à obrigação de fazer consistente em restabelecer o pagamento das horas extras incorporadas pelos servidores durante o regime celetista, conforme determinado no acórdão proferido pela 4ª Turma do Tribunal Regional Federal ao decidir a apelação interposta pelo sindicato ora exequente nos autos de n. 2006.72.00.009358-8/SC.
29.	Diante do exposto, entende-se que o ato está ilegal, porém não poderá ser determinado que seja suspenso o pagamento imediato da parcela hora-extra, em razão da ação judicial 5002118-47.2017.4.04.7200.
30.	Ressalta-se que o ato de pensão civil do instituidor Rogério José de Souza deu entrada no TCU em 4/9/2019, portanto, há menos de cinco anos, não sendo aplicável o procedimento de contraditório e ampla defesa determinado pelo Acórdão 587/2011-TCU-Plenário, Ministro-Relator Valmir Campelo. 
c) ato inicial do instituidor Geraldo Nicodemos Righi Vieira
31.	O instituidor Geraldo Nicodemos Righi Vieira faleceu em 15/5/2012, habilitando-se à pensão civil a Sra. Maria Amélia Gomes Vieira, na condição de cônjuge. 
32.	O servidor Geraldo Nicodemos Righi Vieira aposentou-se em 2/10/1991, no cargo de professor titular, com proventos integrais (peça 19) . 
33.	A aposentadoria foi com base no artigo 40, inciso III, alínea "b" da Constituição Federal (Redação original) , ou seja, aposentadoria voluntária, por tempo de serviço, com proventos integrais para quem implementou os requisitos até 16/12/1998, sendo 30 anos de efetivo exercício de magistério, se professor.
34.	No entanto, no ato de aposentadoria consta que o tempo exercido no cargo em que se deu a aposentadoria (professor) seria de 1/1/1966 a 1/10/1991, totalizando 9.405 dias = 25 anos, 9 meses e 10 dias, que somado à licença- prêmio (1 ano, 5 meses e 25 dias) totaliza 27 anos, 3 meses e 5 dias. 
35.	No ato de aposentadoria consta que os demais tempos averbados referem-se a cargos diferentes ao que se deu à aposentadoria. Os demais tempos averbados foram exercidos no Ministério do Exército (8/12/1952 a 10/9/1954) e na Universidade Federal de Santa Catarina (períodos 19/4/1963 a 28/2/1964 e 1/3/1964 a 31/12/1965) .
36.	Observa-se ainda que no ato da aposentadoria não foi preenchido os campos referentes ao tempo de exercício no magistério superior ou de exercício no magistério infantil, ou ensino fundamental/médio. 
37.	Desta forma, conclui-se que o instituidor não possuía os 30 anos de efetivo exercício no magistério para se aposentar com proventos integrais. A aposentadoria pode prosperar com proventos proporcionais a 30/35 avos, com base no artigo 40, inciso III, alínea "c" da Constituição Federal (redação original) . 
38.	Em consequência, a base de cálculo da pensão está irregular, pois os proventos foram calculados de forma integral, quando deveriam ser proporcionais a 30/35 avos. Ademais, deverá ser excluída a vantagem do artigo 192, inciso II, da Lei 8.112/1990, que só se aplica às aposentadorias com proventos integrais. 
39.	Diante do exposto, está ilegal o ato de pensão civil do instituidor Geraldo Nicodemos Righi Vieira. Ressalta-se que o ato de pensão civil deu entrada no TCU em 3/7/2020, portanto, há menos de cinco anos, não sendo aplicável o procedimento de contraditório e ampla defesa determinado pelo Acórdão 587/2011-TCU-Plenário, Ministro-Relator Valmir Campelo.
CONCLUSÃO
40.	O ato de concessão inicial de pensão civil da instituidora Ezi Bernardes dos Santos, em favor do Sr. Amilton dos Santos, pode ser apreciado pela legalidade, com a ressalva de que a vantagem hora extra foi excluída dos proventos de pensão civil, e que, mesmo sem o tempo insalubre, a instituidora ainda atende aos requisitos para a aposentadoria com base no artigo 3º da Emenda Constitucional 47/2005.
41.	O ato de concessão inicial de pensão civil do instituidor Rogério José de Souza, em favor da Sra. Nair Oleiniski de Souza está ilegal, pois a vantagem hora-extra, que já deveria ter sido absorvida, compôs a base de cálculo da pensão. 
42.	Ressalta-se que em razão da ação judicial 5002118-47.2017.4.04.7200, não transitada em julgado, a Universidade Federal de Santa Catarina está impossibilitada de excluir o pagamento da rubrica hora-extra da pensão civil do instituidor Rogério José de Souza. 
43.	O ato de concessão inicial de pensão civil do instituidor Geraldo Nicodemos Righi Vieira, em favor da Sra. Maria Amelia Gomes Vieira está ilegal, pois, considerando os tempos registrados no ato de aposentadora, o ex-servidor não atenderia aos requisitos para a aposentadoria com proventos integrais e sim proporcional (30/35 avos) , refletindo no cálculo dos proventos de pensão civil.  
44.	Registre-se que a análise deste processo levou em conta os dispositivos da Resolução TCU 315/2020.
PROPOSTA DE ENCAMINHAMENTO
45.	Ante o exposto, conforme o preceituado no artigo 71, inciso III, da Constituição Federal de 1.988; c/c os artigos. 1º, inciso V, e 39, inciso II, da Lei 8.443/1992, c/c os artigos 1º, inciso VIII, 260, §§ 1º e 2º, do Regimento Interno/TCU, e tomando por base as informações prestadas pelo órgão de controle interno e as verificações feitas pela unidade técnica, na forma prevista no artigo 260, caput, do referido Regimento, propõe-se: 
a) considerar legal o ato de concessão inicial de pensão civil da instituidora Ezi Bernardes dos Santos (CPF XXX.922.679-XX) , em favor de Amilton dos Santos (CPF XXX.673.789-XX) , com a ressalva de que a vantagem hora-extra foi excluída dos proventos, e, mesmo sem o tempo insalubre, a ex-servidora atendia aos requisitos para a aposentadoria com base no artigo 3º da Emenda Constitucional 47/2005;
b)  considerar ilegais e negar o registro dos atos de concessão inicial de pensão civil dos instituidores Rogério José de Souza (CPF XXX.355.489-XX) , em favor de Nair Oleiniski de Souza (CPF XXX.823.509-XX) , e Geraldo Nicodemos Righi Vieira (CPF XXX.659.189-XX) , em favor de Maria Amelia Gomes Vieira (CPF XXX.514.519-XX) ;
c) dispensar o ressarcimento das quantias indevidamente recebidas de boa-fé, nos termos da Súmula TCU n. 106;
d) determinar à Universidade Federal de Santa Catarina, com fundamento no inciso I do art. 4º da Resolução TCU 315/2020, que adote medidas para:
            	    d.1) com relação ao ato de pensão civil do instituidor Geraldo Nicodemos Righi Vieira, no prazo de quinze dias, fazer cessar os pagamentos decorrentes do ato impugnado por esta Corte de Contas, sob pena de responsabilidade solidária da autoridade administrativa omissa, nos termos do art. 262 do Regimento Interno/TCU;
	    d.2) no prazo de trinta dias, emita novo ato de pensão civil do instituidor Geraldo Nicodemos Righi Vieira, livre da irregularidade apontada, e o submeta ao TCU pelo Sistema e-Pessoal, nos termos dos arts. 262, § 2º, do Regimento Interno desta Corte e 19, § 3º, da Instrução Normativa TCU 78/2008;
	    d.3) dar ciência, no prazo de 15 (quinze) dias, do inteiro teor desta deliberação às interessadas, alertando-as de que o efeito suspensivo proveniente da interposição de eventuais recursos junto ao TCU não as exime da devolução dos valores percebidos indevidamente após a respectiva notificação, caso esses não sejam providos; e
                      d.4) encaminhar ao Tribunal, no prazo de 30 (trinta) dias contados da ciência da decisão, documento apto a comprovar que as interessadas tomaram conhecimento do acórdão.
e) nos termos da Questão de Ordem aprovada pelo Plenário em 14/7/2011, determinar ao Departamento de Assuntos Extrajudiciais da Advocacia-Geral da União que faça o acompanhamento da Ação Ordinária n. 5002118-47.2017.4.04.7200, que tramita na Justiça Federal da 3ª Vara Federal de Florianópolis, Seção Judiciária de Santa Catarina, com o auxílio da Conjur/TCU.
É o Relatório.

não há

Procurador Marinus Eduardo De Vries Marsico.

PENSÕES CIVIS. UFSC. LEGALIDADE DE UM ATO. UM ATO COM PAGAMENTO DE RUBRICA "HORA-EXTRA", ASSEGURADO POR DECISÃO JUDICIAL AINDA SEM TRÂNSITO EM JULGADO. ILEGALIDADE E NEGATIVA DE REGISTRO, SEM DETERMINAÇÕES PARA SUPRESSÃO DO PAGAMENTO INQUINADO. UM ATO COM PAGAMENTO DE PROVENTOS INTEGRAIS (APOSENTADORIA DE PROFESSOR AOS 30 ANOS DE EFETIVO EXERCÍCIO DE MAGISTÉRIO), QUANDO A CONCESSÃO SÓ PODERIA PROSPERAR COM PROVENTOS PROPORCIONAIS AO TEMPO DE SERVIÇO (30/35), EM FACE DA CONTABILIZAÇÃO, NO TEMPO DE SERVIÇO, DE PERÍODO LABORAL ESTRANHO ÀS ATIVIDADES DE MAGISTÉRIO. ILEGALIDADE E NEGATIVA DE REGISTRO. DETERMINAÇÕES CORRETIVAS. CIÊNCIA.

PENSÃO CIVIL (PCIV)

Secretaria de Fiscalização de Integridade de Atos e Pagamentos de Pessoal e de Benefícios Sociais (Sefip).

Trata-se de atos de concessão de pensão civil dos instituidores Ezi Bernardes dos Santos, Rogério José de Souza e Geraldo Nicodemos Righi Vieira, ex-servidores da Universidade Federal de Santa Catarina.
2.	        Conforme demonstrado no Relatório, os três atos em exame apresentam irregularidades em suas versões submetidas a este Tribunal, embora o ato instituído por Ezi Bernardes dos Santos, em favor de Amilton dos Santos, esteja em condições de ser registrado por não ensejar pagamentos irregulares, a teor do art. 6º, §1º, da Resolução-TCU 206/2007. 
3.	        Os achados e conclusões da unidade técnica, endossados pelo Ministério Público de Contas, foram assim resumidos na instrução levada ao Relatório:
40.	O ato de concessão inicial de pensão civil da instituidora Ezi Bernardes dos Santos, em favor do Sr. Amilton dos Santos, pode ser apreciado pela legalidade, com a ressalva de que a vantagem hora extra foi excluída dos proventos de pensão civil, e que, mesmo sem o tempo insalubre, a instituidora ainda atende aos requisitos para a aposentadoria com base no artigo 3º da Emenda Constitucional 47/2005.
41.	O ato de concessão inicial de pensão civil do instituidor Rogério José de Souza, em favor da Sra. Nair Oleiniski de Souza está ilegal, pois a vantagem hora-extra, que já deveria ter sido absorvida, compôs a base de cálculo da pensão. 
42.	Ressalta-se que em razão da ação judicial 5002118-47.2017.4.04.7200, não transitada em julgado, a Universidade Federal de Santa Catarina está impossibilitada de excluir o pagamento da rubrica hora-extra da pensão civil do instituidor Rogério José de Souza. 
43.	O ato de concessão inicial de pensão civil do instituidor Geraldo Nicodemos Righi Vieira, em favor da Sra. Maria Amelia Gomes Vieira está ilegal, pois, considerando os tempos registrados no ato de aposentadora, o ex-servidor não atenderia aos requisitos para a aposentadoria com proventos integrais e sim proporcional (30/35 avos) , refletindo no cálculo dos proventos de pensão civil.  
4.	Incorporo aos fundamentos deste Voto as análises e conclusões dos pareceres, ressaltando que as irregularidades identificadas nos atos sob exame referem-se a questões pacificadas na jurisprudência desta Corte de Contas, com precedentes indicados na instrução que integra meu Relatório, o que dispensa análises mais detidas.
	Do exposto, VOTO por que seja aprovado o Acórdão que ora submeto a este Colegiado.
                                                   TCU, Sala das Sessões, em 22 de junho de 2021.
RAIMUNDO CARREIRO 
Relator